【裁判字號】    99,交上易,205
【裁判日期】    990907
【裁判案由】    過失傷害
【裁判全文】
臺灣高等法院刑事判決               99年度交上易字第205號
上  訴  人  臺灣臺北地方法院檢察署檢察官
被      告  乙○○
上列上訴人因被告過失傷害案件，不服臺灣臺北地方法院99年
度交易字第17號，中華民國99年5 月28日所為之第一審判決（起
訴案號：臺灣臺北地方法院檢察署98年度偵字第8907號），提起
上訴，本院判決如下：
    主  文
原判決撤銷。
乙○○因過失傷害人，處罰金新台幣伍仟元，罰金如易服勞役，
以新台幣壹仟元折算壹日。緩刑貳年。
    事  實
一、乙○○於民國97年7月7日上午10時50分許，駕AG5-222 號重
    型機車，沿臺北市○○街由東往西方向行駛，原應注意車前
    狀況及兩車併行間隔，隨時採取必要安全措施，行經道路施
    工路段，應減速慢行，作隨時停車準備，超車時應得前車允
    許，顯示左方向燈，於前車左側保持半公尺以上之間隔超過
    ，行至安全距離後再顯示右方向燈駛入原行路線，且當時天
    氣為陰雨，日間自然光線、柏油濕潤路面無缺陷及障礙物，
    視距良好，並無不能注意之情，適告訴人甲○○騎腳踏車駛
    於被告前方，駛至緊鄰道路施工路段之金華街215號前時，
    被告竟疏於注意，未減速行駛，亦未保持併行間隔逕自右方
    超越告訴人，其身體與告訴人身體發生碰撞，致告訴人人車
    倒地，頭部撞及停放路旁4166-GY 號自小客車右後車身，而
    受有右顴骨骨折傷害。
二、案經被害人甲○○訴由臺北市政府警察局大安分局報請臺灣
    臺北地方法院檢察署檢察官偵查起訴。
    理  由
一、證據能力：
  (一)證人甲○○於警詢時之陳述，屬傳聞證據，被告及檢察官明
    知，但於準備程序及審判期日中均表示無意見，且迄言詞辯
    論終結亦未聲明異議，本院審酌上開證據資料製作時之情況
    ，尚無違法不當及證明力明顯過低之瑕疵，認為以之作為證
    據應屬適當，爰依刑事訴訟法第159條之5規定，認定前揭供
    述均有證據能力。
  (二)證人甲○○於偵查中具結後向檢察官所為之陳述，雖屬傳聞
    證據，惟業於原審經被告行交互詰問，且查無顯不可信之情
    況，依刑事訴訟法第159條之1第2項規定，自有證據能力。
  (三)本院下列所引用卷內之文書證據及物證，並無證據證明係公
    務員違背法定程序所取得，檢察官、被告、辯護人等於本院
    亦均未主張排除下列文書證據及物證之證據能力，且迄本院
    言詞辯論終結前均未表示異議，本院審酌前揭文書證據及物
    證並非公務員違背法定程序所取得，亦無刑事訴訟法第 159
    條之4 顯有不可信之情況，故下列文書及物證應均有證據能
    力。
二、訊據被告乙○○固坦承於上開時間，騎乘AG5-222 號重型機
    車行沿臺北市○○街由東往西方向行駛之事實不諱，惟矢口
    否認有何過失傷害犯行，辯稱：事發時伊車在前，告訴人在
    後，伊何有疏未注意車前狀況過失；當時伊行駛最外側車道
    ，係告訴人車突朝右倒至伊這裡，伊並未自右後方超車撞到
    告訴人，若係伊撞告訴人，應係前輪撞到，而非如告訴人所
    指遭伊車後輪拖行；若係伊撞告訴人，應會倒在伊左前方，
    但她係倒在伊右後方；告訴人傷勢係其重心不穩摔倒撞及路
    旁車輛所致，與伊無涉等語。經查：
  (一)被告於97年7月7日上午10時50分許，駕AG5-222 號重型機車
    ，與告訴人甲○○車同向駛於金華街由東往西方向，被告與
    告訴人肩膀有輕微碰撞，告訴人嗣撞及路旁停放汽車而右顴
    骨骨折等情，業據被告供承無訛（見臺灣臺北地方法院檢察
    署98年度偵字第8907號卷第34頁），復經證人即告訴人甲○
    ○於原審審理時結證明確，且有告訴人傷勢照片、診斷證明
    書、道路交通事故現場圖存卷可參（見偵查卷第6-8 、12、
    15頁），是此部分事實，堪予認定。
  (二)按汽車行駛時，駕駛人應注意車前狀況及兩車併行之間隔，
    並隨時採取必要之安全措施；汽車超車時應顯示左方向燈並
    於前車左側保持半公尺以上之間隔超過，道路交通安全規則
    第94條第3項、第101條第1項第5款定有明文。查被告於偵訊
    時供稱：伊感覺和告訴人的肩膀有稍微碰撞，是因告訴人閃
    車子才往伊的方向靠，而摔倒在伊的車後，伊騎在告訴人的
    右方，告訴人在伊左邊，伊已經騎車超過告訴人，告訴人才
    自己跌倒等語（見偵卷第34頁），於原審審理時供稱：我們
    二個是同方向，同行，是東往西行，伊在內，她在外，她當
    時在黃線上，伊過了，她就倒在我後方，伊沒有撞她等語（
    原審卷第38頁背面），依被告上開供述，被告騎乘之機車本
    位於告訴人之腳踏車右方，被告自應注意其車前狀況及兩車
    併行之間隔，保持安全距離依序行車，且當時天氣為陰雨，
    日間自然光線、柏油濕潤路面無缺陷及障礙物，視距良好，
    並無不能注意之情，被告竟仍疏未注意於右側超車，且未保
    持併行安全間隔，亦未注意車前狀況，其身體與告訴人身體
    發生碰撞，致告訴人人車倒地，其過失情形至為明顯。而告
    訴人因此頭部撞及停放路旁4166-GY 號自小客車右後車身，
    受有右顴骨骨折傷害，亦有臺北市立聯合醫院診斷證明書在
    卷足憑（偵卷第12頁）。另依臺北市車輛行車事故鑑定委員
    會及鑑定覆議委員會之鑑定意見「乙○○騎乘AG5-222 號普
    通重型機車：涉嫌未注意車前狀況為肇事次因」，亦採本院
    相同之見解，此有臺北市交通事件裁決所98年6 月10日北市
    裁鑑字第0986372300號函暨所附之行車鑑定意見書及臺北市
    政府交通局99年4月15日北市交安字第09930367000號函暨所
    附之臺北市車輛行車事故鑑定覆議委員會鑑定覆議意見書 2
    份在卷可參（見偵卷第27頁至29頁，原審卷第32頁至第33頁
    背頁），是告訴人所受上揭傷害，與被告之過失行為間，具
    有相當因果關係。本件事證明確，被告犯行堪予認定，應依
    法論科。
三、核被告所為，係犯刑法第284條第1項前段之過失傷害罪。原
    審未能詳察上情，遽為被告無罪之諭知，揆諸前揭理由說明
    ，自有未洽。檢察官執此上訴，指摘原判決不當，為有理由
    ，應由本院撤銷改判。爰審酌被告之過失程度尚非嚴重，犯
    罪行為致告訴人受傷之程度，暨被告於案發後已替告訴人辦
    理強制險理賠金新台幣(下同)1 萬餘元，並獲致諒解等一切
    情形，量處被告罰金5000元，並諭知易服勞役之折算標準。
    又被告前未曾受任何刑之宣告，有本院被告前案紀錄表在卷
    可考，其經此科刑之教訓，應無再犯之虞，本院認被告所宣
    告之刑以暫不執行為適當，爰併宣告緩刑2 年，以勵自新。
據上論斷，應依刑事訴訟法第369條第1項前段、第364條、第299
條第1項前段，刑法第284條第1項前段、第42條第3項、第74條第
1項第1款，刑法施行法第1條之1第1項、第2項前段，判決如主文
。
本案經檢察官劉靜婉到庭執行職務。
中    華    民    國    99    年     9     月    7    日
                  刑事第二十一庭審判長法  官  蔡聰明
                                      法  官  楊力進
                                      法  官  許永煌
以上正本證明與原本無異。
不得上訴。
                                      書記官  林吟玲
中    華    民    國    99    年    9     月    7     日
附錄：本案論罪科刑法條全文
刑法第284條第1項（過失傷害罪）
因過失傷害人者，處6月以下有期徒刑、拘役或5百元以下罰金，
致重傷者，處1年以下有期徒刑、拘役或5百元以下罰金。

司法院資訊處製作；財團法人民間司法改革基金會備份。
